【裁判字號】    95,裁,2621
【裁判日期】    951123
【裁判案由】    聲請假處分
【裁判全文】
最  高  行  政  法  院  裁  定
                                     95年度裁字第02621號
抗  告  人  甲○○
上列抗告人因與相對人福建省金門縣政府間聲請假處分事件，對
於中華民國95年9月14日臺北高等行政法院95年度全字第115號裁
定提起抗告，本院裁定如下︰
    主  文
抗告駁回。
抗告訴訟費用由抗告人負擔。
    理  由
一、按抗告法院認抗告為不合法或無理由者，應為駁回抗告之裁
    定。
二、本件相對人於民國85年間「擬定金門特定區計畫」，將「金
    門縣金城鎮區徵收區」之土地由農業用地變更為住
    宅區，88年7月3日發布「擬定金門特定區（金城地區）細部
    計畫書」，規定應採區段徵收方式開發，嗣經專案辦理通盤
    檢討，依變更金門特定區（配合金城鎮區徵收地區
    案）之規劃，相對人於92年11月10日召開協議價購及區段徵
    收說明會後，於93年4月21日將抵價地比例提高至42.5％，
    並報經內政部核准徵收。惟抗告人認系爭徵收處分作成前所
    召開之協議價購及區段徵收說明會等前置程序違法、處分內
    容亦違反土地徵收條例第39條第2項與平均地權條例第54條
    第1項規定，及相對人調整土地公告現值之地價評定有違內
    政部84年9月20日臺內地字第8485764號函之意旨，系爭徵收
    處分具有明顯重大之瑕疵，依行政程序法第111條之規定，
    應屬無效，乃擬提起確認徵收處分無效之訴，遂以如任相對
    人繼續違法徵收，抗告人將受難以回復之損害，而聲請假處
    分，請求命「相對人於抗告人提起確認徵收處分無效訴訟確
    定前，不得辦理金門縣金城鎮區徵收抵價地分配及
    後續行政作業」，惟經原審以本件權利存在蓋然性低無保全
    必要，與欠缺急迫保護之必要性，而裁定駁回其聲請，抗告
    人不服，提起抗告。
三、抗告意旨略以：（一）相對人雖於92年11月10日依土地徵收
    條例第11條召開協議價購及區段徵收說明會，惟其僅具形式
    ，相對人就抗告人等地主對區段徵收之抵價地比例、地價標
    準及抵價地分配等議案之意見，均未予回應，該說明會欠缺
    實質意義與內容，系爭徵收處分顯違反行政程序法關於正當
    法律程序之要求。又相對人擅將地主應分得之抵價地總面積
    降為42.5﹪，違反土地徵收條例第39條第1項與平均地權條
    例第54條第1項規定，且關於地價評定亦不合內政部84年9月
    20日臺內地字第8485764號函之意旨，系爭徵收處分具有明
    顯重大之瑕疵，依行政程序法第111條第6款規定，係為無效
    之行政處分，抗告人確認徵收處分無效之本案訴訟之權利存
    在蓋然性，顯已達發動保全程序之必要，原審未予詳查，明
    顯率斷。再者，本件區段徵收已進入抵價地抽籤分配階段，
    已進入尾聲，如繼續進行至實質開發階段，抗告人縱獲勝訴
    判決，亦受有難以回復之損害，有聲請假處分之時間上急迫
    性，應認抗告人就本件所爭執之公法上法律關係，於提起本
    案訴訟確定前，為防止發生重大損害，有聲請定暫時狀態假
    處分之必要。（二）原審裁定就抗告人之系爭土地是否曾參
    與農地重劃，並分擔農路、水路用地，而應適用土地徵收條
    例第40條規定抵價地比例不得少於45％之事實，以其於保全
    階段無法即時調查為由而駁回抗告人之聲請，顯有應予調查
    之證據未予調查之違法。另相對人徵收人民財產卻未為合理
    補償，顯有違司法院釋字第400號與第425號解釋關於行政法
    上損失補償原則，亦有不適用法規之違法云云。
四、原審裁定係以：抗告人主張之本案請求係確認區段徵收處分
    無效，但並未表明重大明顯瑕疵之瑕疵內容為何，其所主張
    前置程序違法、處分內容違反實證法與土地價格評定違法等
    情，對違法內容描述過於空泛，且均屬事實認定，尚須經實
    質調查，非原審法院於保全程序中所能即時為之，是依原審
    可即刻取得之相關資料為形式外觀審查，均未達重大明顯之
    程度，抗告人之本案請求，其權利存在之蓋然性偏低，自無
    發動保全之必要；又本件區段徵收處分縱有抗告人所言違法
    情事，尚得以補給不足額之土地面積，在主管機關分得之土
    地未出售前，抗告人等地主均可獲得充分之保障，並無立即
    停止整個區段徵收之必要，顯欠缺急迫保護之必要性，參酌
    行政訴訟法第298條第2項規定，並衡量同法第116條第2項所
    定各項因素後，本件並無作成「相對人於抗告人提起確認徵
    收處分無效訴訟確定前，不得辦理金門縣金城鎮區
    徵收抵價地分配及後續行政作業」之假處分之必要，乃裁定
    駁回抗告人之聲請。
五、本院查：按「公法上之權利因現狀變更，有不能實現或甚難
    實現之虞者，為保全強制執行，得聲請假處分。（第1項）
    於爭執之公法上法律關係，為防止發生重大之損害或避免急
    迫之危險而有必要時，得聲請為定暫時狀態之處分。前項處
    分，得命先為一定之給付。（第2項）」、「關於行政機關
    之行政處分，不得為前條之假處分。」分別為行政訴訟法第
    298條及第299條所明定；第299條規定立法理由載明：「本
    法第二編第一章第二節已就行政處分之停止執行設有規定，
    該項停止執行之制度可謂係假處分之代償制度。因之，行政
    機關之行政處分，自無須再行適用假處分程序，以免重複。
    」足見對於行政處分之執行，因另設有停止執行程序可資救
    濟，故不容當事人再利用任何假處分之手段以達到停止執行
    之目的。蓋依行政訴訟法第116條第5項規定：「停止執行之
    裁定，得停止原處分或決定之效力、處分或決定之執行或程
    序之續行之全部或部份」，是對行政機關之行政處分有所爭
    執者，不論其係爭執行政處分之效力、執行或後續之程序，
    因都可利用停止執行程序作為暫時性權利保護途徑，並不適
    用假處分程序。本件相對人於93年6月30日公告系爭區段徵
    收案，而抗告人95年間對相對人不得辦理系爭區段徵收抵價
    地分配及後續行政作業聲請假處分，其係對系爭徵收處分之
    效力、執行與後續程序聲請假處分，揆諸前開說明，自非法
    所許可。原審裁定駁回抗告人之聲請，理由雖有未同，其結
    論並無二致，仍應予以維持，抗告意旨指摘原審裁定違誤，
    求為廢棄，為無理由，應予駁回。
六、依行政訴訟法第104條、民事訴訟法第95條、第78條，裁定
    主文。
中    華    民    國    95    年    11    月    23    日
                  第三庭審判長法  官  趙  永  康
                              法  官  林  茂  權
                              法  官  鄭  忠  仁
                              法  官  黃  淑  玲
                              法  官  黃  本  仁
以  上  正  本  證  明  與  原  本  無  異
中    華    民    國    95    年    11    月    23    日
                              書記官  莊  俊  亨


司法院資訊處製作；財團法人民間司法改革基金會備份。
